臺灣高等法院刑事判決
上　訴　人　臺灣臺北地方法院檢察署檢察官
被　　　告　甲○○
選任辯護人　吳恩篤律師
上列上訴人因被告偽造有價證券案件，不服臺灣臺北地方法院89
年訴字第1551號，中華民國90年5月31日第一審判決（起訴案號
：臺灣臺北地方法院檢察署89年度偵字第5052號），提起上訴，
經判決後，由最高法院發回更審，本院判決如下：
    主  文
原判決撤銷。
甲○○意圖供行使之用，而交付偽造之有價證券，處有期徒刑貳
年陸月。扣案之偽造百元美鈔佰壹拾張均沒收。
    事  實
一、甲○○曾犯賭博罪，經臺灣桃園地方法院83年桃簡字第394
    號判決罰金七千元，於民國（下同）84年2月28日執行完畢
    。
二、甲○○於88年8月初自潘尚柏（另由臺灣臺北地方法院通緝
    中）處取得偽造之百元美鈔一批；甲○○明知該批美鈔係偽
    造之美鈔，仍基於意圖供行使之用交付偽造有價證券之犯意
    （即販賣偽造美鈔以獲利之犯意），先於同年月初某日，在
    不詳處所，以每1元偽造美鈔兌換新臺幣15元之代價，經由
    其不知情為偽鈔之女友劉炫妤，販售偽造百元美鈔10張予乙○○。因乙○○懷疑該10張百元美鈔係屬偽鈔，即向臺北市
    政府警察局中山分局檢舉，並將該偽造之百元美鈔10張送交
    警方查扣。經該分局承辦人員授意乙○○，假意要繼續購買
    美鈔，乙○○再經由劉炫妤連絡甲○○約定地點，甲○○即
    於同年月10日下午1時10分許，持偽造百元美鈔300張，至臺
    北縣板橋市○○路○段44號羅曼咖啡店內以待出售，被臺北
    市政府警察局中山分局警員丙○○當場查獲，並在甲○○身
    上扣得偽造百元美鈔300張。
三、案經臺北市政府警察局中山分局移送臺灣板橋地方法院檢察
    署呈請臺灣高等法院檢察署核轉臺灣臺北地方法院檢察署檢
    察官偵查起訴。
    理  由
一、上訴人即被告甲○○（下稱被告）就其自潘尚柏處取得前述
    偽造百元美鈔，並曾於88年8月初某日以每1元偽美鈔兌換新
    臺幣15元之代價，交付前述偽造百元美鈔10張予乙○○一次
    ；嗣又於同年8月10日下午1時10分許，持前述偽造百元美鈔
    300張，至臺北縣板橋市○○路○段44號羅曼咖啡店內時，為
    警當場查獲，扣得偽造百元美鈔共300張之事實固不諱言，
    惟矢口否認有何偽造有價證券犯行，辯稱：扣案之美鈔310
    張是丁○○交給潘尚柏，潘尚柏再交給伊，潘尚柏並指示伊
    拿去請人鑑定，伊先於88年8月初交給乙○○美鈔10張拿去
    鑑定，沒有收受對價，只有收保證金新臺幣15,000元，是怕
    如果美鈔是真的，乙○○不還，伊並不知道該等美鈔係偽鈔
    云云。惟查：
  (一)本件扣案之百元美鈔310張，經鑑定之結果確屬偽造美鈔，
    此有臺灣銀行國外營業部88年8月18日國營納字第3751號
    函附卷（見偵查卷第67頁）可稽。又乙○○於警詢時以秘密
    證人之身分檢舉被告，始查獲本案，檢察官於偵查中即傳喚
    證人乙○○未到庭（見偵字第19008號卷第104頁）。經本院
    查明乙○○現在臺灣臺北監獄臺北分監執行，提訊乙○○，
    乙○○於本院審理時亦供承，係向被告買10張之百元美鈔，
    並直承，沒有說是要鑑定（見本院審判筆錄）。乙○○雖稱
    ，購買美鈔者係其朋友世民，非其本人。但被告稱，係由其
    女友劉炫妤交付美鈔10張予乙○○，並無另外「世民」之人
    （見本院審判筆錄）。再參酌乙○○於警詢時不願曝光，更
    稱怕被報復。則乙○○所稱，購買者係世民云云，或係其畏
    懼報復後有所保留之供詞，故本院認被告出售10張偽造百元
    美鈔之對象係乙○○，而非「世民」。
  (二)被告雖辯稱該等扣案之百元美鈔，係受案外人丁○○委託找
    人代為鑑定，伊向乙○○所收取者係保證金云云。惟查被告
    於88年8月10日警訊時自承：「（該偽造美金係如何而來？
    ）是公司潘董帶一位叫蘇董之男子，由潘董拿給我，叫我拿
    到臺北縣板橋市○○路咖啡廳，有人有買美金，我才拿該美
    金前往（警方查獲之偽造美金參萬元是從你身上查獲由你公
    司潘董交給你的嗎？）是的。．．．（你拿該偽造之美金係
    如何販售？）我拿偽造美金2萬3仟元換50萬元販售。．．
    ．（你公司潘董叫潘尚柏共拿過幾次偽造美金給你拿去賣？
    ）前後共2次，第一次共拿偽造美金有10張（每張100 元）
    ，第二次即為今天。」等語（見偵查卷第5頁反面至第7頁）
    。被告於警詢時係供稱販賣美鈔，並未言及係為鑑定或質押
    。其後被告於檢察官88年8月10日偵查中，改稱：「．我們
    公司缺錢，老板說要去質押。」（見偵查卷第62頁反面）。
    其後被告始辯稱，受託找人代為鑑定云云。或稱販賣、或稱
    質押，或稱鑑定，前後供述不符，已見其偽。
  (三)惟扣案之百元美鈔果係真鈔，其價值顯逾1百萬元，該等美
    鈔如有鑑定真偽之必要，何不直接洽請專業人士辦理，何以
    委由毫無此方面專業背景，亦非熟識之被告，再輾轉委由乙○○鑑定？此與常情顯有悖離，而無足採。另被告復辯稱，
    其係以交鑑定之目的而交付前述偽造之百元美鈔予乙○○，
    而其自乙○○處所收取之15,000元係保證金云云。惟果被告
    此部分所辯屬實，乙○○係為被告服勞務之人，於事理上亦
    應係乙○○自被告處取得鑑定之報酬方屬合理，焉有服勞務
    之乙○○復交付金錢予委託之人之理？且果該等美鈔鑑定之
    結果為「偽」，而委託鑑定之人復不知去向，則乙○○豈不
    受有加倍之損失？果鑑定之結果為「真」，而乙○○一去不
    返，則被告所受之損失，豈係區區之15,000元所能補償？又
    鑑定之結果尚未揭曉，被告復持另300張百元美鈔至餐廳等
    候，亦非事理之常。況且依前之所述，乙○○供稱，係買美
    鈔，非鑑定美鈔。此在在足證被告此部分所辯，顯非可採。
  (四)被告另辯稱該等扣案之美鈔係由案外人丁○○交付予潘尚柏
    ，潘尚柏再轉交予伊，丁○○稱該等美鈔係二次世界大戰美
    國與南京政府間之國債券衍生之1974年不流通紙鈔百元券云
    云。惟查證人丁○○於檢察官89年1月14日偵查中，業已否
    認扣案之百元美鈔係其交付予潘尚柏之物（見偵查卷第114
    頁反面）；證人丁○○於原審90年4月17日訊問時，亦到庭
    結證稱：「我記得我交給潘尚柏的是74年（指1974）Ｌ、Ｇ
    字頭的，我記得沒有交給潘尚柏74年Ｂ字頭的美元券，應該
    沒有交給潘尚柏Ｂ字頭的，（是否不論68、74年Ｂ字頭美元
    券均沒有交給潘尚柏？）是」等語（見原審卷第126頁）；
    至於被告雖提出經丁○○及潘尚柏簽字之委託書（見偵字第
    19008號卷第86頁、87頁）以證明，美鈔一批係丁○○交付
    以供鑑定之用，但「鑑定」云云，不合情理，已如前述，則
    被告所提出之委託書當係為防被查獲，做為脫罪之用於事先
    準備之文書，尚難採為有利被告之證據。
  (五)證人即查獲本案之警員丙○○於本院調查時供稱，事先祕密
    證人就已經檢舉了，也有提供證物，我們把證物送鑑定確實
    是偽鈔，秘密證人跟我們說八月十日那天又要在板橋那家咖
    啡店買偽鈔，叫我們冒充買家去買。當天無搜索票，因為不
    知道對方是否會把偽鈔帶出來。乙○○那天應該有到場，警
    方只有我一個人在店裡，乙○○替我介紹，而後我跟被告交
    談，被告說這是真的，我說我要看貨，被告說你要拿錢出來
    ，我說我不可能帶那麼多錢，我看了貨以後，我會叫朋友送
    錢過來。他拿三百張的美鈔給我看，用紙袋包著，而後我看
    到貨就叫同事進來，當時好像東西還在他的手上。應該是他
    讓我看，看完之後他放回口袋，而後我們同事進來表明是警
    察，就從他的口袋把證物拿出來，因為當時已經表明係警察
    ，所以他不可能將美鈔拿出來。被告持有偽造之美鈔，係屬
    刑事訴訟法第88條第3款之準現行犯，警方得逕行逮捕之，
    又刑事訴訟法第133條規定，可為證據或得沒收之物，得扣
    押之。對於應扣押物之所有人、持有人或保管人，得命其提
    出或交付。被告持有偽造之美鈔，不論係警方逕行查扣，或
    命其交出，均得為本案之證據。
  (六)被告雖請求傳喚丁○○，但丁○○己於偵訊及原審到庭證稱
    ，扣案之美鈔非伊交付予被告，且丁○○經本院囑託臺北縣
    政府警察局淡水分局拘提，因其行方不明未拘獲，此有該分
    局94年8月15日北縣淡刑字第0940018891號函可稽，且該部
    分事證已明，亦無再傳訊丁○○之必要，併此敘明。
  (七)綜上所述，被告前述否認犯行之所辯，要係事後卸責之詞，
    不足採信。本件事證明確，被告犯行堪以認定。
二、按美鈔非係我政府發行，故美鈔並非屬刑法第196條所定之
    通用貨幣，惟美鈔係以財產權為其內容，且其權利之發生移
    轉或行使均以占有該美鈔為要件，故屬有價證券（參見最高
    法院84年度臺上字第852號判決）。復按行使偽造之有價證
    券，乃係以偽造之有價證券冒充真正之有價證券，矇騙他人
    以使用。如以低價將偽幣出售，即與以偽充真而使用者不同
    ，乃屬以行使之意思而交付於人，應成立交付罪（參看褚劍
    鴻先生著刑法分則釋論上冊第472頁、473頁）。核被告所為
    ，係犯刑法第201條第2項之意圖供行使之用而交付偽造有價
    證券罪。檢察官雖認被告與潘尚柏間有犯意之聯絡及行為之
    分擔，均為共同正犯云云。惟被告供承前述偽鈔係潘尚柏交
    付，但無證據足以認定潘尚柏對被告將假美鈔售予乙○○一
    節知情，並與被告基於共同犯意而推由被告實施，故不能論
    潘尚柏為共同正犯。再被告及乙○○於本院審理時均供承，
    10張百元美鈔，係被告交予其女友劉炫妤，再由劉炫妤交予
    乙○○（見本院審判筆錄），但無證據足認劉炫妤知情，亦
    不認定劉炫妤為共犯。被告於88年8月10日，身上被查獲偽
    造百元美鈔300張，此係警方為取得被告犯罪證據，授意乙○○與被告方面連繫表示繼續購買美鈔之意，被告始再攜帶
    偽造百元美鈔300張到場，不能謂被告與乙○○或偕同乙○○到場之人已成立買賣假美鈔之合意，且刑法第201條第2項
    並無處罰未遂犯之規定，檢察官亦未認定被告於88年8月10
    日持有偽造美鈔部分成立犯罪（檢察官未認定被告為連續犯
    ），此部分即不能科被告以刑責，併此敘明。
三、原審未就卷內被告之先後之供述、相關證人之證述詳予勾稽
    ，亦未綜合客觀之事證，詳以參酌審認，遽為被告無罪之諭
    知，顯有未洽。檢察官上訴指摘原判決不當，為有理由，應
    由本院將原判決撤銷改判。審酌被告之素行、犯罪動機、目
    的、手段、所生之損害，及犯罪後態度等一切情狀，量處如
    主文第二項所示之刑。
四、扣案之偽造百元美鈔共310張，均係偽造之有價證券，應依
    刑法第205條之規定，不問屬於被告與否，均宣告沒收。
據上論斷，應依刑事訴訟法第369條第1項前段、第364條、第299
條第1項前段，刑法第201條第2項、第205條，罰金罰鍰提高標準
條例第1條前段，判決如主文。
本案經檢察官劉斐玲到庭執行職務。
中　　華　　民　　國　　94　　年　　12　　月　　13　　日
                  刑事第十四庭判長法  官  張連財
                                  法  官  楊照男
                                  法  官  林明俊
以上正本證明與原本無異。
如不服本判決，應於收受送達後十日內向本院提出上訴書狀，其
未敘述上訴之理由者並得於提起上訴後十日內向本院補提理由書
（均須按他造當事人之人數附繕本）。
                                  書記官  蕭進忠
中　　華　　民　　國　　94　　年　　12　　月　　19　　日
附錄：本案論罪科刑法條
刑法第201條第2項
行使偽造、變造之公債票、公司股票或其他有價證券或意圖供行
使之用，而收集或交付於人者，處1年以上7年以下有期徒刑，得
併科3千元以下罰金。
